【裁判字號】    95,易,382
【裁判日期】    950814
【裁判案由】    詐欺等
【裁判全文】
臺灣高雄地方法院刑事判決               95年度易字第382號
公  訴  人  臺灣高雄地方法院檢察署檢察官
被      告  乙○○
上列被告因詐欺等案件，經檢察官提起公訴（94年度偵緝字第17
91號），本院判決如下：
    主  文
乙○○犯侵占罪，處有期徒刑柒月；又犯詐欺取財罪，處有期徒
刑柒月。應執行有期徒刑壹年。緩刑伍年，並應向甲○○支付新
臺幣捌拾伍萬陸仟元之財產上損害賠償。
    事  實
一、乙○○係第一家房屋公司之經理，甲○○於93年間為承買臺
    灣高雄地方法院公告拍賣之門牌號碼高雄縣林園鄉○○○路
    214 號房屋及其基地，委託乙○○代為向法院投標，迨於民
    國93年6 月8 日甲○○以新臺幣（下同）1,538,800 元標得
    上開房地，甲○○先向其義父丙○○借款250,000 元給付投
    標保證金，並於93年6 月11日，由乙○○陪同並前往新竹國
    際商業銀行（下稱新竹商銀）開立帳號00000000000 號帳戶
    ，且向新竹商銀申辦法拍屋代墊款及一般房屋貸款事宜，以
    繳納拍定金額之尾款，而甲○○為清償丙○○代墊之投標保
    證金及給付後續相關費用，並另向新竹商銀申辦信用貸款45
    0,000 元，上開貸款均經新竹商銀核准後，甲○○旋即於同
    日下午辦理對保手續完畢，並將上開帳戶之印章及存摺交予
    乙○○，以利辦理後續向法院繳納尾款之手續。迨於同月14
    日，新竹商銀將信用貸款450,000 元撥至甲○○上開帳戶後
    ，乙○○竟基於意圖為自己不法所有之犯意，利用甲○○將
    上開帳戶之存摺、印章連同帳戶內之款項均交予其保管之機
    會，於同月15日擅自提領其中之356,000 元（起訴書誤為43
    6,600 元）並挪為己用。復另行起意，明知新竹商銀已核准
    甲○○之法拍屋代墊款及一般房貸之申請，竟意圖為自己不
    法之所有，隱瞞此部分事實，向甲○○佯稱房屋貸款未通過
    ，必須儘速另行籌款，致使甲○○陷於錯誤，再向丙○○商
    借500,000 元，並由丙○○於93年6 月15日交付面額400,00
    0 元之支票（高新銀行林園分行票號KS0000000 號、受款人
    甲○○）1 張及現金100,000 元予乙○○。乙○○於93年6
    月16日將上開支票存入甲○○之帳戶後，即於同月18日提領
    該支票票款400,000 元花用。嗣因乙○○要求甲○○另行向
    臺灣中小企業銀行申辦房貸1,230,000 元，並將所貸款項全
    數匯入新竹商銀帳戶辦理塗銷先前房貸之抵押權設定，為甲○○察覺有異，經調取對帳單後，始查悉上情。
二、案經甲○○訴由高雄市政府警察局苓雅分局報告臺灣高雄地
    方法院檢察署檢察官偵查起訴。
    理  由
一、本件關於證據能力部分：
  (一)、按「被告以外之人於審判外之陳述，雖不符前4 條之規定
      ，而經當事人於審判程序同意作為證據，法院審酌該言詞
      陳述或書面陳述作成時之情況，認為適當者，亦得為證據
      」，刑事訴訟法第159 條之5 第1 項定有明文，而上開規
      定之立法意旨在於傳聞證據未經當事人之反對詰問予以核
      實，原則上先予排除，惟若當事人已放棄詰問，基於證據
      資料愈豐富，愈有助於真實發現之理念，且強化言詞辯論
      主義，法院自可承認該傳聞證據例外擁有證據能力。經查
      ，告訴人甲○○及證人丙○○、王惠菁、高博祥於警詢中
      之陳述，新竹商銀95年5 月18日竹商銀高雄字第70號函文
      1 紙雖均係被告以外之人於審判外之陳述，性質上屬傳聞
      證據，惟經被告同意作為證據，又本院審酌上開言詞及書
      面陳述作成時之情況，並查無其他不法之情狀，足認為得
      為本案之證據，依刑事訴訟法第159 條之5 之規定具有證
      據能力。
  (二)、按「除顯有不可信之情況外，從事業務之人於業務上或通
      常業務過程所須製作之紀錄文書、證明文書，亦得為證據
      」，刑事訴訟法第159 條之4 第2 款亦有明文，此係因從
      事業務之人在業務上或通常業務過程製作之上開文書，因
      係於通常業務上不間斷而規律之記載，一般均經相關人員
      核對，記錄時亦無預見日後將作為證據之偽造動機，其虛
      偽之可能性較小，且如讓製作者以口頭方式在法庭上再重
      述過去之事實或數據，實際上有其困難，具有一定程度之
      不可代替性，是除非有顯不可信之情況外，上開業務文書
      應具有證據能力。查卷附之新竹商銀存摺對帳單1 紙、台
      灣中小企銀存款交易明細查詢單4 紙，均係銀行行員於例
      行性之業務過程中所為之紀錄文書，依上開規定自得為證
      據。
二、訊據被告乙○○對其於上開時間擅自挪用告訴人甲○○帳戶
    內之信用貸款356,000 元，及向告訴人佯稱其法拍屋代墊款
    及房貸之申請均未通過，致告訴人交付現金100,000 元及支
    票400,000 元之事實，均坦承不諱，核與證人即告訴人甲○○、丙○○所證述之情節大致相符。又告訴人所申請之法拍
    屋代墊款及房貸確經核准通過，並均已撥款至告訴人之帳戶
    乙節，亦經證人即新竹商銀副理高博祥、專員王惠菁於警詢
    時陳述在卷，並有新竹國際商銀高雄分行以95年5 月18日竹
    商銀高雄字第70號函覆明確，是被告上開自白應與事實相符
    ，而堪採信。本件事證明確，被告犯行堪以認定。
三、按「侵占業務上持有物之罪，以其所侵占之他人所有物係因
    執行業務而持有為構成要件，若非因執行業務而基於其他委
    任關係持有他人所有物，即與該罪構成要件不符，祇能以普
    通侵占論科」，最高法院23年上字第1620號著有判例意旨可
    資參照。本件被告雖侵占告訴人帳戶內之356,000 元，惟該
    款項係告訴人另行申辦之信用貸款，用以清償向丙○○所借
    之款項，而與被告所負責之投標法拍屋、辦理房貸及向法院
    繳納拍定款等業務無關，此經證人丙○○、甲○○於本院審
    理時證述綦詳（見本院審判卷第46頁、第77頁），是上開款
    項並非被告基於其執行業務而持有，其此部分侵占犯行，僅
    得論以普通侵占罪，先此敘明。查被告行為後，如附表所示
    之相關法律均業經變更，並俱於民國95年7 月1 日施行，玆
    經整體比較結果，裁判時法並未較為有利，從而依刑法第2
    條第1 項規定，自應適用各該行為時法，亦即修正前法至明
    。核被告乙○○所為，係犯修正前刑法第335 條第1 項之普
    通侵占罪及同法第339 條第1 項之普通詐欺罪。其所犯上開
    2 罪，犯意各別，行為互異，應分論併罰。爰審酌被告利用
    代辦投標法拍屋之機會，向告訴人詐取財物，並擅自挪用告
    訴人帳戶內之款項，犯罪所得金額高達856,000 元，實屬不
    該，且自案發迄今，仍未能全數賠償告訴人，惟其犯後坦承
    犯行，態度尚可，且業於審判中與告訴人達成和解，此有和
    解書1 紙在卷可憑等一切情狀，分別酌情量處如主文所示之
    刑，並定其應執行之刑。查被告前於77年間因竊盜案件，經
    法院判處有期徒刑8 月，嗣減為有期徒刑4 月後，於78年1
    月23日執行完畢，惟於5 年內未曾因故意犯罪受有期徒刑以
    上刑之宣告，有臺灣高等法院被告前案紀錄表可參，其因一
    時短於思慮，致觸本件犯行，惟犯後已坦承罪行，態度良好
    ，並與告訴人達成和解，此有和解書1 紙在卷可憑，綜合上
    情，本院認被告經此教訓，當知警惕，而無再犯之虞，且為
    期被告能努力工作賺取收入以儘速還清積欠款項，本院認所
    宣告之刑以暫不執行為適當，又刑法第74條有關緩刑之規定
    ，業於94年1 月7 日修正公布，並於95年7 月1 日施行，惟
    犯罪在新法施行前，新法施行後，緩刑之宣告，應適用新法
    第74條之規定，有最高法院95年度第8 次刑庭會議決議可資
    參照，是本件有關緩刑之宣告，自應直接適用修正後之刑法
    第74條第1 項第2 款之規定，宣告緩刑5 年，且為使被告確
    實賠償告訴人之財產上損害，經徵詢告訴人甲○○及告訴代
    理人丙○○之意見後，併依同條第2 項第3 款規定，命被告
    應向告訴人支付財產上之損害賠償856,000 元（此部分得為
    民事強制執行名義）。若被告於緩刑期滿前，違反上開負擔
    情節重大，自得依刑法第75條之1 第1 項第4 款規定，撤銷
    其緩刑宣告，併此敘明。
據上論斷，依刑事訴訟法第299 條第1 項前段，刑法第2 條第1
項前段、第74條第1 項第2 款、第2 項第3 款，修正前刑法第33
5條 第1 項、第339 條第1 項、第51條第5 款，罰金罰鍰提高標
準條例第1 條前段，判決如主文。
本案經檢察官劉文婷到庭執行職務。
中    華    民    國    95    年    8     月    14    日
                    刑事第十四庭
                          審判長法  官  蔡  廣  昇
                                法  官  紀  凱  峰
                                法  官  謝  雨  真
以上正本證明與原本無異。
如不服本判決，應於判決送達後10日內，向本院提出上訴狀。
中    華    民    國    95    年    8     月    14     日
                                書記官  林  佳  慧
┌───────────────────────────────────────────────┐
│附表：                                                                                        │
├──────┬─────────────┬─────────────┬───────┬────┤
│相關變更條文│行為時法（下稱舊法）之內容│裁判時法（下稱新法）之內容│比  較  理  由│備    註│
├──────┼─────────────┼─────────────┼───────┼────┤
│【罰金刑貨幣│依法律應處罰金、罰鍰者，就│中華民國94年1 月7 日法修正│刑法之貨幣單位│經按現行│
│單位之變更】│其原定數額得提高為2 倍至10│施行後，刑法分則編所定罰金│由「元（指銀元│法規所定│
│罰金罰鍰提高│倍（刑法乃係定明10倍）。第│之貨幣單位為新臺幣。94年1 │）」變更為「新│貨幣單位│
│標準條例第1 │1 條所定得提高倍數之規定，│月7 日刑法修正時，刑法分則│臺幣」，且刑法│折算新臺│
│條前段、第5 │於本條例修正後制定之法律，│編未修正之條文定有罰金者，│分則之罰金數額│幣條例第│
│條→刑法施行│不適用之；本條例修正前公布│自94年1 月7 日刑法修正施行│，亦視該分則先│2 條之規│
│法第1 之1條 │之法律，於本條例修正後修正│後，就其所定數額提高為30倍│前曾修正與否，│定折算後│
│第1 項、第2 │其罰金罰鍰數額或法律經全部│。但72年6 月26日至94年1 月│而分別提高3 或│等值，是│
│項          │修正而其罰金罰鍰數額未予變│7 日新增或修正之條文，就其│30倍。        │以新法並│
│            │更者，亦同。              │所定數額提高為3 倍。      │              │未較有利│
│            │                          │                          │              │。      │
├──────┼─────────────┼─────────────┼───────┼────┤
│刑法第33條第│罰金：（銀元）1 元以上。  │罰金：新臺幣1000元以上…。│罰金刑之下限，│舊法有利│
│5 款：罰金刑│                          │                          │由銀元10元（亦│        │
│下限變更    │                          │                          │經提高）即新臺│        │
│            │                          │                          │幣30元，提高為│        │
│            │                          │                          │新臺幣1000元  │        │
├──────┼─────────────┼─────────────┼───────┼────┤
│刑法第51條第│宣告多數有期徒刑者，於各刑│宣告多數有期徒刑者，於各刑│新法為兼顧數罪│舊法有利│
│5 款：定應執│中之最長期以上，各刑合併之│中之最長期以上，各刑合併之│併罰及單純數罪│        │
│行之刑      │刑期以下，定其刑期。但不得│刑期以下，定其刑期。但不得│之區別，及刑罰│        │
│            │逾20年。                  │逾30年。                  │衡平原則，乃對│        │
│            │                          │                          │於有期徒刑合併│        │
│            │                          │                          │定應執行刑之上│        │
│            │                          │                          │限予以提高至30│        │
│            │                          │                          │年，與舊法上限│        │
│            │                          │                          │20年相比較，被│        │
│            │                          │                          │告行為後之新法│        │
│            │                          │                          │顯不利於被告，│        │
│            │                          │                          │自應適用行為時│        │
│            │                          │                          │之舊法。      │        │
│            │                          │                          │              │        │
│            │                          │                          │              │        │
│            │                          │                          │              │        │
│            │                          │                          │              │        │
│            │                          │                          │              │        │
│            │                          │                          │              │        │
╠═══╤══╪═════════════╧═════════════╧═══════╪════╡
║整體比│舊法│分別係5 年以下有期徒刑、拘役或科或併科銀元3,000 元即新臺幣9000元以下、│舊法之法│
║      │    │銀元10元即新臺幣30元以上罰金。得合併定20年以下之有期徒刑。            │定刑較低│
║      ├──┼───────────────────────────────────┤，且合併│
║較結果│新法│分別係5 年以下有期徒刑、拘役或科或併科新臺幣90,000元以下、新臺幣1,000 │定執行刑│
║      │    │元以上之罰金。得合併定30年以下之有期徒刑。                            │之上限較│
║      │    │                                                                      │低，較為│
║      │    │                                                                      │有利。  │
╚═══╧══╧═══════════════════════════════════╧════╛


司法院資訊處製作；財團法人民間司法改革基金會備份。
